臺灣高等法院刑事判決
110年度上訴字第1243號
上  訴  人  臺灣新北地方檢察署檢察官
上  訴  人  
即  被  告  李康豪



指定辯護人  本院公設辯護人  戴遐齡
上列上訴人因被告違反毒品危害防制條例案件，不服臺灣新北地
方法院109年度訴字第1159號，中華民國110年4月1日第一審判決
（起訴案號：臺灣新北地方檢察署109年度偵字第31631號），提
起上訴，本院判決如下：
    主  文
原判決撤銷。
李康豪犯販賣第二級毒品未遂罪，處有期徒刑壹年拾月。扣案如
附表編號一所示甲基安非他命沒收銷燬，未扣案之三星廠牌M20
型號行動電話壹支（含門號0000000000號SIM卡壹枚）沒收，於
全部或一部不能沒收或不宜執行沒收時，追徵其價額。
    事  實
一、李康豪明知甲基安非他命為毒品危害防制條例第2條第2項第
    2款規定之第二級毒品，依法不得販賣、持有，竟意圖營利
    ，基於販賣第二級毒品甲基安非他命之犯意，於民國109 年
    7月30日晚間6時16分許，使用三星廠牌M20型號行動電話（
    搭配門號0000000000號SIM卡1枚）連結網際網路後，以通訊
    軟體LINE傳送訊息予王宗盛兜售甲基安非他命，王宗盛旋即
    佯裝應允購買，協議以新臺幣（下同）1萬元價格，向李康
    豪購買甲基安非他命，並約定於同日晚間9時30分許，在新
    北市○○區○○路0號便利商店交易，王宗盛即前往報警，並由
    警員陪同前往上址交易地點等候，迨至同日晚間10時25分許
    ，李康豪依約抵達交易地點，並將所欲出售如附表編號一所
    示甲基安非他命藏放於便利商店廁所內，王宗盛即通知現場
    埋伏警員上前盤查，經警扣得如附表編號一所示甲基安非他
    命，而查獲上情。
二、案經桃園市政府警察局蘆竹分局移送臺灣新北地方檢察署檢
    察官偵查起訴。 
    理  由
壹、程序部分
一、按被告以外之人（包括證人、鑑定人、告訴人、被害人及共
    同被告等）於審判外之陳述雖不符刑事訴訟法第159條之1至
    之4等4條之規定，而經當事人於審判程序同意作為證據，法
    院審酌該言詞陳述或書面陳述作成時之情況，認為適當者，
    亦得為證據，同法第159條之5第1項定有明文。立法意旨在
    於傳聞證據未經當事人之反對詰問予以核實，原則上先予排
    除。惟若當事人已放棄反對詰問權，於審判程序中表明同意
    該等傳聞證據可作為證據；或於言詞辯論終結前未聲明異議
    ，基於尊重當事人對傳聞證據之處分權，及證據資料愈豐富
    ，愈有助於真實發見之理念，且強化言詞辯論主義，使訴訟
    程序得以順暢進行，上開傳聞證據亦均具有證據能力。經查
    ，本院以下所引用被告以外之人於審判外之陳述，檢察官、
    被告李康豪及辯護人於本院準備程序中，均表示同意具備證
    據能力（本院卷第55至57頁），本院審酌各該證據資料製作
    時之情況，亦無違法不當或證明力明顯過低之瑕疵，以之作
    為證據應屬適當，依刑事訴訟法第159條之5第1項規定，認
    該等證據均具證據能力。
二、按搜索，經受搜索人出於自願性同意者，得不使用搜索票，
    刑事訴訟法第131條之1前段定有明文。被告提出之上訴理由
    狀雖主張警方於臨檢被告時，未告知事由，尚與警察職權行
    使法第4條第1項規定相悖，扣案如附表所示甲基安非他命之
    證據能力尚有疑義等語。然查，警方於109年7月30日20時30
    分許，接獲王宗盛舉報被告販賣毒品犯行，遂帶同王宗盛前
    往上址便利商店，經警方出示證件並告知被告係違反毒品危
    害防制條例案件，嗣經被告同意搜索後，扣得附表所示甲基
    安非他命，此有桃園市政府警察局蘆竹分局110年5月26日蘆
    警分刑字第1100015524號函覆之職務報告、110年7月6日報
    告各1份附卷可憑（本院卷第85至87頁、第147頁），並有被
    告簽署之自願受搜索同意書1份在卷可參（偵查卷第19頁）
    ，被告復未爭執其簽署前揭文件之任意性，足認警方係依法
    搜索而扣得附表所示甲基安非他命，應具備證據能力，被告
    上揭所指，難認可採。又本判決所引用之其餘非供述證據部
    分，與本案均有關聯性，復無證據證明係實施刑事訴訟程序
    之公務員以不法方式所取得，亦無刑事訴訟法第159條之4顯
    有不可信之情況與不得作為證據之情形，並經本院於審理期
    日依法進行證據之調查、辯論，依刑事訴訟法第158條之4之
    反面解釋，均應有證據能力。
貳、實體部分
一、上揭販賣第二級毒品甲基安非他命未遂之事實，業據被告李
    康豪於警詢、偵查、原審及本院審理時均坦承不諱（109年
    度偵字第31631號卷〈下稱偵查卷〉第6至8頁、第49至50頁、
    原審卷第180頁、本院卷第159頁），核與證人王宗盛於警詢
    及偵查中證述之交易過程相符（偵查卷第11之1至14頁、第6
    2至63頁），並有自願受搜索同意書、桃園市政府警察局蘆
    竹分局搜索扣押筆錄、扣押物品目錄表、被告與王宗盛手機
    通訊軟體對話紀錄截圖翻拍照片6張、查獲現場暨扣案物照
    片共5張在卷可查（偵查卷第19至22頁、第33至37頁），又
    扣案如附表編號一所示黃色結晶1袋，經送交通部民用航空
    局航空醫務中心檢驗結果，檢出甲基安非他命成分，此有交
    通部民用航空局航空醫務中心109年8月3日航藥鑑字第00000
    00號毒品鑑定書1紙在卷可稽（偵查卷第56頁），此外，並
    有如附表編號一所示甲基安非他命1袋扣案可憑，被告之自
    白核與事實相符，堪信為真實。
二、按我國法令對販賣毒品者臨以嚴刑，惟毒品仍無法禁絕，其
    原因實乃販賣毒品存有巨額之利潤可圖，故販賣毒品者，如
    非為巨額利潤，必不冒此重刑之險，是以有償販賣毒品者，
    除非另有反證證明其出於非圖利之意思而為，概皆可認其係
    出於營利之意而為（最高法院93年度台上字第1651號、87年
    度台上字第3164號判決意旨參照）。且一般民眾普遍認知買
    賣毒品交易係屬非法交易，政府一向查禁森嚴，且重罰不寬
    貸，衡諸常情，倘非有利可圖，絕無平白甘冒被嚴查重罰高
    度風險之理。從而，舉凡其有償交易，除足反證其確另基於
    某種非圖利本意之關係外，通常尚難因無法查悉其販入價額
    作為是否高價賣出之比較，諉無營利之意思，阻販賣犯行之
    追訴。查被告販賣甲基安非他命與王宗盛，約定收取價金1
    萬元，並欲從中獲取些微甲基安非他命供己施用，此據被告
    於本院準備程序中供述在卷（本院卷第55頁），衡以被告與
    王宗盛間非屬至親，苟無利潤可圖，應無甘冒遭查緝法辦而
    罹於重刑之風險，以相同價格或低價販賣甲基安非他命之可
    能，堪信被告所述為真實可採，其有營利之意圖，應堪認定
    。
三、綜上，本案事證明確，被告犯行堪以認定，應予依法論科。
四、論罪
  ㈠按甲基安非他命為毒品危害防制條例第2條第2項第2款所列管
    之第二級毒品。故核被告所為，係犯毒品危害防制條例第4
    條第6項、第2項之販賣第二級毒品未遂罪。被告販賣毒品前
    意圖販賣而持有甲基安非他命之行為，為法條競合關係，不
    另論罪。
　㈡被告前因妨害自由案件，經臺灣臺北地方法院以102年度訴字
    第98號判決判處有期徒刑4月確定，於104年9月12日執行完
    畢乙節，此有本院被告前案紀錄表在卷可稽，其受有期徒刑
    執行完畢5年內，故意再犯本案有期徒刑以上之罪，為累犯
    。然參酌司法院釋字第775號解釋之意旨，法院就符合累犯
    要件之被告，仍應以其是否有其特別惡性或對刑罰反應力薄
    弱等事由，依職權本於合目的性之裁量，妥適審酌被告所犯
    前後數罪間，關於前案之性質（故意或過失）、前案徒刑之
    執行完畢情形（有無入監執行完畢、是否易科罰金或易服社
    會勞動）、再犯之原因、兩罪間之差異（是否同一罪質、重
    罪或輕罪）、主觀犯意所顯現之惡性及其反社會性等情，綜
    合判斷各別被告有無因加重本刑致生所受刑罰超過其所應負
    擔罪責之情形，裁量是否加重最低本刑。經查，被告所犯前
    案固與本案均屬故意犯罪，然前案所犯案件之保護法益、罪
    質類型、手段，與本案均不同，尚難被告有刑罰反應力薄弱
    或具特別惡性之情形，為免被告所受之刑罰超過其所應負擔
    之罪責，爰依司法院大法官釋字第775號解釋意旨，裁量不
    予加重其刑。
  ㈢被告於客觀上已著手於販賣毒品犯罪之實行，惟因王宗盛欠
    缺購買真意而未完成交易，為未遂犯，依刑法第25條第2項
    規定，按既遂犯之刑減輕之。
  ㈣被告販賣第二級毒品未遂行為經警查獲後，於警詢、偵查及
    歷次審理中均自白犯行，應依毒品危害防制條例第17條第2
    項之規定減輕其刑。
  ㈤按犯第4條至第8條、第10條或第11條之罪，供出毒品來源，
    因而查獲其他正犯或共犯者，減輕或免除其刑，毒品危害防
    制條例第17條第1項定有明文。被告於警詢中供出欲販售予
    王宗盛之毒品，係於109年7月30日晚間9時10分許，向馬嘉
    俊所購入（偵查卷第7頁正反面），警方因而查獲馬嘉俊販
    賣第二級毒品犯行，並移送檢察官偵查後起訴，此有桃園市
    政府警察局蘆竹分局109年12月1日蘆警分刑字第1090032469
    號函附之刑事案件報告書、臺灣臺北地方檢察署109年度偵
    字第21280號起訴書各1份在卷可佐（原審卷第53至57頁、第
    169至171頁），可認被告已供出販賣甲基安非他命之來源，
    偵查機關並因而查獲其他正犯，應依毒品危害防制條例第17
    條第1項規定減輕其刑，並依法遞減輕之。又依被告犯罪情
    節及供出來源，協助偵查機關追查來源之情況，認並無免除
    其刑之必要，附此敘明。
　㈥按刑法第59條規定「犯罪情狀顯可憫恕，認科以最低度刑仍
    嫌過重者，得酌量減輕其刑」，此雖為法院依法得行使裁量
    之事項，然非漫無限制，必須犯罪另有特殊之原因、環境與
    情狀，在客觀上足以引起一般之同情，認為即予宣告法定低
    度刑期，猶嫌過重者，始有其適用（最高法院69年台上字第
    4584號判例參照），被告雖於犯罪後坦承犯行，然其明知毒
    品可能對身體造成之惡害及對社會造成之潛在風險，仍為求
    己利，販賣第二級毒品予他人，足見其漠視法令之心態，衡
    諸常情事理及國民法律感情，殊無何等足以引起一般同情之
    客觀情狀而應予憫恕之處，況被告所涉販賣第二級毒品犯行
    ，經依刑法第25條第2項、毒品危害防制條例第17條第1項、
    第2項規定遞減輕其刑，亦難認有何量處最低度刑期猶嫌過
    重之情事，辯護人請求依刑法第59條酌減其刑，自難認有理
    由。
參、撤銷改判部分
一、原審認被告犯販賣第二級毒品未遂罪，事證明確，予以論罪
    科刑，固非無見。惟查：㈠被告係將其欲販售予王宗盛之甲
    基安非他命，藏放於便利商店廁所內，嗣經警於該處扣得如
    附表編號一所示甲基安非他命，另扣案如附表編號二所示甲
    基安非他命係供被告使用等節，為被告於本院審理中供述明
    確（本院卷第157頁），核與證人王宗盛於偵查中證述相符
    （偵查卷第62頁反面），原審認扣案如附表編號一、二所示
    甲基安非他命，均係警方自被告身上扣得，已有誤認，又原
    審於沒收欄認定附表編號二所示甲基安非他命係供被告所用
    ，並無證據證明與被告販賣第二級毒品有關連性，惟於理由
    欄仍以附表編號二扣案甲基安非他命為被告販賣第二級毒品
    未遂犯行之證據，容有未當。㈡按刑事審判旨在實現刑罰權
    分配之正義，故法院對有罪被告之科刑，應符合罪刑相當之
    原則，使輕重得宜，罰當其罪，以契合社會之法律感情，此
    所以刑法第57條明定科刑時應審酌一切情狀，尤應注意該條
    所列10款事項以為科刑輕重之標準。經查，被告著手販賣第
    二級毒品行為固應予非難，惟其販賣對象僅1人，所欲販賣
    甲基安非他命金額為1萬元，而所獲取之利益僅為從中抽取
    些微毒品供己施用，較諸販毒之大盤或中盤者，尚屬零星小
    額，與大量販賣毒品以賺取巨額利潤之行為顯然有別，且旋
    為警查獲，扣案毒品並未流入市面造成毒品擴散之實害，本
    院審酌被告之犯罪情狀，兼衡比例原則與平等原則，認原審
    量處有期徒刑2年2月尚嫌過重。檢察官以原審量刑過輕提起
    上訴，難認有理由。被告以原審未查明警方係如何扣得附表
    所示甲基安非他命，且原審量刑過重等事由，提起上訴，為
    有理由，應由本院將原判決予以撤銷改判。
二、爰審酌被告前有妨害自由、施用毒品等前科紀錄，此有本院
    被告前案紀錄表1份在卷可稽，被告明知甲基安非他命足以
    戕害人之身體健康，一經染毒，極易成癮，竟仍為圖己利，
    漠視法令禁制販賣毒品，助長他人施用毒品惡習，對社會治
    安造成潛在之危害，惟被告雖著手販賣甲基安非他命，然販
    賣對象僅1人，所欲販賣甲基安非他命金額為1萬元，所獲取
    之利益僅為從中抽取些許毒品供己施用，較諸販毒之大盤或
    中盤者，尚屬零星小額，與大量販賣毒品以賺取巨額利潤之
    行為顯然有別，且旋為警查獲，扣案毒品並未流入市面造成
    毒品擴散之實害，兼衡被告犯罪之動機、目的、自陳高中畢
    業之智識程度、前曾從事服務業之生活狀況（本院卷第57至
    58頁），及犯罪後始終坦承犯行，顯已知所錯誤之態度等一
    切情狀，量處如主文第2項所示之刑。
三、沒收
  ㈠按查獲之第一、二級毒品及專供製造或施用第一、二級毒品
    之器具，不問屬於犯罪行為人與否，均沒收銷燬之，毒品危
    害防制條例第18條第1項前段定有明文。扣案如附表編號一
    所示黃色結晶1袋經送驗結果，檢出甲基安非他命成分，詳
    如前述，為本案查獲之第二級毒品，應依毒品危害防制條例
    第18條第1項前段規定，諭知沒收銷燬；又包裝甲基安非他
    命之包裝袋1個，因其上殘留之毒品殘渣難以析離，且無析
    離之實益與必要，應當整體視之為毒品而併予宣告沒收銷燬
    ，另檢驗取樣部分，則因已用罄滅失，自無庸再為沒收銷燬
    之諭知。至警方另扣得如附表編號二所示甲基安非他命1袋
    ，係供被告自行施用，非用以販賣予王宗盛一節，業據被告
    於本院審理中供述明確（本院卷第157頁），亦查無證據證
    明與被告販賣第二級毒品未遂犯行具關連性，爰不予宣告沒
    收銷燬，併此敘明。
  ㈡按犯毒品危害防制條例第4條至第9條、第12條、第13條或第1
    4條第1項、第2項之罪者，其供犯罪所用之物，不問屬於犯
    罪行為人與否，均沒收之，毒品危害防制條例第19條第1項
    定有明文。被告係使用三星廠牌M20型號之行動電話（含門
    號0000000000號SIM卡1枚）連結網際網路後與王宗盛聯繫販
    賣甲基安非他命事實，此據被告於原審審理中供陳明確（原
    審卷第180頁），雖未扣案，仍應依毒品危害防制條例第19
    條第1項規定諭知沒收，並依刑法第38條第4項規定，諭知於
    全部或一部不能沒收或不宜執行沒收時，追徵其價額。 
據上論斷，應依刑事訴訟法第369條第1項前段、第364條、第299
條第1項前段，毒品危害防制條例4條第2項、第6項、第17條第1
項、第2項、第18條第1項前段、第19條第1項，刑法第11條、第2
5條、第38條第4項，判決如主文。
本案經檢察官陳錦宗提起公訴，檢察官盧祐涵提起上訴，檢察官
李叔芬到庭執行職務。
中　　華　　民　　國　　110 　年　　7 　　月　　22　　日
                  刑事第九庭    審判長法　官  潘翠雪
                                      法　官  陳信旗
                                      法　官  俞秀美
以上正本證明與原本無異。
如不服本判決，應於收受送達後20日內向本院提出上訴書狀，其
未敘述上訴之理由者並得於提起上訴後20日內向本院補提理由書
（均須按他造當事人之人數附繕本）「切勿逕送上級法院」。
                                      書記官  謝崴瀚
中　　華　　民　　國　　110 　年　　7 　　月　　22　　日

毒品危害防制條例第4條
製造、運輸、販賣第一級毒品者，處死刑或無期徒刑；處無期徒
刑者，得併科新臺幣3千萬元以下罰金。
製造、運輸、販賣第二級毒品者，處無期徒刑或10年以上有期徒
刑，得併科新臺幣1千5百萬元以下罰金。
製造、運輸、販賣第三級毒品者，處7年以上有期徒刑，得併科
新臺幣1千萬元以下罰金。
製造、運輸、販賣第四級毒品者，處5年以上12年以下有期徒刑
，得併科新臺幣5百萬元以下罰金。
製造、運輸、販賣專供製造或施用毒品之器具者，處1年以上7年
以下有期徒刑，得併科新臺幣1百50萬元以下罰金。
前五項之未遂犯罰之。

附表
編號 扣案物 備註  一 黃色結晶1 袋（含包裝袋1個，毛重約5.3公克） 檢出第二級毒品甲基安非他命（詳如偵查卷第56頁毒品鑑定書）  二 黃色結晶1 袋（含包裝袋1 個，毛重約0.78公克） 檢出第二級毒品甲基安非他命（詳如偵查卷第56頁毒品鑑定書）